臺灣橋頭地方法院刑事裁定　
111年度單禁沒字第194號
聲  請  人  臺灣橋頭地方檢察署檢察官
被      告  吳志偉




上列聲請人因被告違反毒品危害防制條例案件（111年度毒偵緝
字第124、125、126、127號），聲請單獨宣告沒收（111年度聲
沒字第175號），本院裁定如下：
    主    文
聲請駁回。
    理    由
一、聲請意旨略以：被告吳志偉前施用第二級毒品案件，業經不
    起訴處分確定，而查扣如附表所示之甲基安非他命2包、殘
    渣袋1個，經檢驗結果均含有第二級毒品甲基安非他命成分
    ，屬毒品危害防制條例第18條第1 項前段所定之違禁物，爰
    依毒品危害防制條例第18條第1項前段、刑法第40條第2項規
    定，聲請裁定沒收銷燬等語。
二、按違禁物得單獨宣告沒收；單獨宣告沒收由檢察官聲請違法
    行為地、沒收財產所在地或其財產所有人之住所、居所或所
    在地之法院裁定之，刑法第40條第2項、刑事訴訟法第455條
    之34分別定有明文。查本件被告住居所、沒收物所在地，均
    在本院轄區，本院就本案自有管轄權，合先敘明。按「違禁
    物或專科沒收之物得單獨宣告沒收。」、「查獲之第一、二
    級毒品及專供製造或施用第一、二級毒品之器具，不問屬於
    犯罪行為人與否，均沒收銷燬之。」刑法第40條第2項及毒
    品危害防制條例第18條第1項前段固分別定有明文。然此所
    稱「查獲之毒品」，係指被查獲而與本案有關之全部毒品而
    言（最高法院95年度臺上字第5304號判決意旨參照）。又新
    修正之刑法沒收之規定，雖已將沒收修正為具獨立性之法律
    效果，其宣告不必然附隨於裁判為之，因事實上或法律上原
    因未能追訴犯罪行為人之犯罪或判決有罪者，亦得單獨宣告
    沒收，惟仍須該違禁物與犯罪行為人之犯行有某種程度之關
    連，始得不問屬於犯罪行為人與否，對該犯人於裁判時併宣
    告沒收之，或對該犯人單獨宣告沒收；非謂凡違禁物即得對
    任何人為沒收之宣告。是若該毒品之真實持有人確非被告，
    檢察官自不能置第三人持有毒品之犯行於不顧，逕向法院聲
    請單獨宣告沒收銷燬之。
三、經查：
  ㈠被告前因施用第二級毒品案件，業經本院以000年度毒聲字第
    000號裁定送觀察、勒戒後，認無繼續施用毒品傾向，經臺
    灣橋頭地方檢察署檢察官以000年度毒偵緝字第000、000、0
    00、000號為不起訴處分確定；而該案前經警方於民國110年
    2月24日上午10時20分許，持臺灣高雄地方法院核發之搜索
    票，以李○○為受搜索人，在高雄市○○區○○路00號執行搜索，
    在場之人有被告、溫○○、蒲○○及洪○○，而扣得如附表所示之
    物，經送鑑定結果均含有第二級毒品甲基安非他命成分等情
    ，有臺灣高等法院被告前案紀錄表、不起訴處分書、搜索票
    、搜索扣押筆錄、扣押物品目錄表及高雄市立凱旋醫院110
    年5月24日高市凱醫驗字第68649號濫用藥物成品檢驗鑑定書
    在卷可佐，固足認上開扣案物確均屬毒品危害防制條例第2 
    條第2項第2 款所定之違禁物無訛。
  ㈡惟查，針對如附表所示之物，是否為被告本案施用所剩乙節
    ，被告於警詢及偵訊時供稱：109年2月24日伊、洪○○及蒲○○
    有在高雄市○○區○○路00號施用溫○○無償提供的甲基安非他命
    ，伊係將甲基安非他命放入玻璃球燒烤吸食煙霧而施用，扣
    案如附表所示之物是溫○○所有，並非伊所有，而否認如附表
    所示之物係其所持有，亦未明確供稱如附表所示之物為其施
    用所剩。而上開警方搜索時在場之人，其中洪○○於警詢、偵
    訊時供稱：扣案如附表所示之物是溫○○所有，伊有施用溫○○
    提供之甲基安非他命，109年2月24日伊有看到溫○○從包包拿
    出甲基安非他命2、3包放在桌上，被告、溫○○、蒲○○及李○○
    平常都會在伊承租的高雄市○○區○○路00號居所進出等語；蒲
    ○○於警詢、偵訊時供稱：扣案如附表所示之物是溫○○所有，
    109年2月24日上午溫○○有拿甲基安非他命過來高雄市○○區○○
    路00號，伊、被告及洪○○有一起施用溫○○無償提供之甲基安
    非他命等語；溫○○於警詢、偵查時供稱：扣案如附表編號1
    至2所示之甲基安非他命是伊的，不知道扣案如附表編號3所
    示之殘渣袋是誰的，被告、洪○○及蒲○○有施用伊提供的安非
    他命等語。可知被告、洪○○及蒲○○均一致陳稱如附表所示之
    物為溫○○所有，溫○○亦坦言附表編號1、2所示甲基安非他命
    為其所有。是依卷內卷證，如附表所示之物是否係被告所持
    有或本案施用所剩而與本案有關，並非無疑。再觀諸搜索現
    場之人除被告外，尚有溫○○、蒲○○及洪○○在場，如附表編號
    1至2所示之物係在現場2樓廁所馬桶內扣得、編號3所示之物
    在現場1樓客廳桌上扣得等情，亦無從遽論如附表所示之物
    與被告本案犯行確有關連。則是否有第三人另涉毒品危害防
    制條例第11條第2項之持有第二級毒品罪嫌，宜由檢察官另
    行偵查，揆諸前揭說明，在尚未偵查終結或法院判決前，如
    附表所示之物乃屬重要之證物，自不宜在未偵查終結或判決
    前准許檢察官為單獨沒收之聲請。從而，本件聲請人聲請單
    獨沒收如附表所示之物，於法未合，應予駁回。不宜逕由本
    院予以單獨宣告沒收銷燬。準此，本件檢察官之聲請為無理
    由，應予駁回。
四、依刑事訴訟法第455條之36第1項前段規定，裁定如主文。
中    華    民    國   111    年    8     月    2     日
                  刑事第三庭  法  官  翁碧玲
以上正本證明與原本無異。
如不服本裁定，應於裁定送達後五日內，向本院提出抗告狀（須
附繕本），並敘明抗告之理由。　
中　　華　　民　　國　　111 　年　　8 　　月　　2 　　日
　　　　　　　　　　　　　　　書記官　武凱葳
【附表】
編號 扣押物品 數量 1 第二級毒品甲基安非他命（驗後淨重0.230公克，含包裝袋1個） 1包 2 第二級毒品甲基安非他命（驗後淨重0.199公克，含包裝袋1個） 1包 3 殘渣袋1個（毛重0.282公克） 1個